【裁判字號】    96,上訴,4021
【裁判日期】    970118
【裁判案由】    違反槍砲彈藥刀械管制條例
【裁判全文】
臺灣高等法院刑事判決                96年度上訴字第4021號
上  訴  人
即  被  告  丁○○
指定辯護人  本院公設辯護人乙○○
上列上訴人因違反槍砲彈藥刀械管制條例案件，不服臺灣桃園地
方法院96年度訴字第1199號，中華民國96年8月2日第一審判決（
起訴案號：臺灣桃園地方法院檢察署96年度偵字第6163號），提
起上訴，本院判決如下：
    主  文
上訴駁回。
    事  實
一、丁○○明知仿COLT廠CALIBER.25POCKET型半自動手槍換裝土
    造金屬槍管改造而成之可發射子彈具有殺傷力之改造玩具手
    槍，屬槍砲彈藥刀械管制條例管制之槍枝，非經中央主管機
    關許可，不得製造、持有，竟未經許可，基於製造可發射子
    彈具有殺傷力之槍枝之犯意，先於九十五年十二月中某日，
    在桃園縣中壢市觀光夜市某玩具槍販賣店內，向該店某姓名
    年籍不詳不知情之成年男子，以新台幣（下同）三千五百元
    之價格，購入無殺傷力之仿COLT廠CALIBER.25POCKET型半自
    動手槍外型製造之玩具手槍一支；繼於九十五年十二月底某
    日，在其位於桃園縣中壢市白馬莊一二九號四樓住處樓下，
    向某姓名年籍不詳丙○○○○○之成年男子，以二千元之價
    格，購入槍枝主要組成零件之土造槍管一支，旋即於購得該
    槍管後，至九十六年二月十五日十四時三十分前某日某時許
    ，在其上開住處內，先徒手將其所購入之上開玩具手槍中之
    槍管卸除，再將上開所購得之土造槍管一支，組裝於上開玩
    具手槍上，以此換裝土造槍管之方式，將上開不具殺傷力之
    玩具手槍，改造成仿COLT廠CALIBER.25POCKET型半自動手槍
    換裝土造金屬槍管之可發射子彈具有殺傷力之改造玩具手槍
    一支，並自改造完成之日起，未經許可而持有之，以供己把
    玩。嗣為警於九十六年二月十五日十四時三十分許，在丁○
    ○上開住處查獲，始悉上情，並扣得上開已改造完成之仿CO
    LT廠CALIBER.25POCKET型半自動手槍換裝土造金屬槍管可發
    射子彈具有殺傷力之改造玩具手槍一支（含彈匣一個）（槍
    枝管制編號：0000000000號）。
二、案經台北市政府警察局刑事警察大隊報由台灣桃園地方法院
    檢察署檢察官偵查起訴。
    理  由
一、訊據上訴人即被告固不諱言：於上開時、地，以上開價格購
    得上開原不具殺傷力之玩具手槍一支；繼而於上開時、地，
    向「小馬」購得上開土造槍管一支等情，惟否認有何改造該
    玩具手槍之犯行，於原審辯稱：向「小馬」購得該土造槍管
    後，是「小馬」將該槍管換裝於上開玩具手槍上，我滿意之
    後，「小馬」就將槍管拆下，我遂將玩具手槍及槍管各一支
    ，拿回上開住處，放在工具箱內，我不曾將上開土造槍管換
    裝於上開玩具手槍上等語，於本院辯稱：是有徒手將槍管換
    裝，但這不是甲○○○，並無改造之知識等語。經查：
（一）被告於上開時、地，先以上開價格，向某不知情之成年男
      子，購入上開無殺傷力之玩具手槍一支；繼於上開時、地
      ，向丙○○○○○之成年男子，以上開價格，購入上開土
      造槍管一支，旋即於上開時、地，先將其所購入之上開玩
      具手槍中尚未貫通之槍管卸除，再將上開所購得已貫通之
      土造槍管，組裝於上開玩具手槍上，以此換裝土造金屬槍
      管之方式，將上開原不具殺傷力之玩具手槍一支，製造成
      上開可發射子彈具有殺傷力之改造玩具手槍一支等情，業
      據被告於警詢、偵訊、原審準備程序及本院坦承不諱（偵
      卷第九至十頁，第三十至三一頁，原審卷第二一頁，本院
      卷第三五頁反面），並有在被告住處查獲之改造玩具手槍
      一支（槍枝管制編號：0000000000號）扣案；該改造玩具
      手槍，經送鑑定，認係仿COLT廠CALIBER.25POCKET型半自
      動手槍製造之手槍，換裝土造金屬槍管而成之甲○○○，
      機械性能良好，可擊發適用之子彈，認具殺傷力等情，亦
      有內政部警政署刑事警察局九十六年三月五日刑鑑字第09
      60028143號槍彈鑑定書一份可稽（偵卷第五十至五二頁）
      。足認被告上開自白，有證據可佐，堪予採信，被告確於
      上開時、地，改造可發射子彈具有殺傷力之改造玩具手槍
      一支之犯行，應堪認定。
（二）被告於原審審理時一度稱：是小馬換裝槍管等語，然被告
      於警詢、偵訊及原審亦稱：在其上開住處樓下，購得上開
      土造槍管一支等情（偵卷第九頁，第三一頁，原審卷第四
      十頁），果如被告所辯，則所謂「小馬」豈不在被告住處
      樓下之公共場所，當場為改造槍枝犯行？核與為此等犯行
      者，多係秘密為之，以免為人發覺或遭警查緝之常理，顯
      然不合；而被告既係以上開價格購入上開玩具手槍，又繼
      以上開價格購入上開槍管，顯有一定之目的，否則何需花
      錢購入該等槍枝、槍管？則被告辯稱：「小馬」將該槍管
      換裝於上開玩具手槍上，我滿意之後，「小馬」就將槍管
      拆下，我遂將玩具手槍及槍管各一支，拿回上開住處，放
      在工具箱內等語，顯與其花錢購買槍枝、槍管之目的互相
      違背；何況，被告於警詢時係稱：我先後購得上開玩具槍
      及已貫通之槍管後，有組裝過，空槍擊發還算正常，但我
      沒有試射過，該已貫通之槍管之所以與我購入之玩具槍吻
      合，是因為我向小馬購買該槍管時，有跟小馬說我的玩具
      手槍是點二二五華山小把的那種，小馬說一定會吻合，然
      後我自己組裝後，也確認可以吻合等語（偵卷第九頁）；
      於偵訊稱：我購得該玩具手槍後，有告知小馬我要點二二
      型種槍管，之後小馬將槍管交給我並對我說「你缺少的子
      彈，我會幫你買」，之後由我自己將玩具槍上之槍管拆下
      ，再將新槍管裝上，改裝後，因為沒有子彈而未試射等語
      （偵卷第三十頁），是被告上開警偵訊所陳一致，且與一
      般販賣槍管者，並不會負責組裝，而係由購買槍管者自行
      組裝之常情相符；甚且被告對於該槍管之所以能與該玩具
      槍吻合，係因其有告知賣方其要之槍管型式，且其曾親自
      組裝確認可以吻合；其曾空槍擊發該改造後之槍枝；甚至
      是其之所以未曾試射，係因其尚未取得子彈，而「小馬」
      並有允諾，將另提供其子彈等細節，均交代明確，倘未身
      歷其境，何能如此？且被告於本院，親自徒手拆卸後再組
      裝上開手槍及槍管（本院卷第四六頁），足證被告確有此
      能力，是其上開警偵訊所言，即有證據可佐，堪予採信，
      其於原審所辯，有違情理，尚難採信。
（三）被告辯稱：只是組裝，不是改造乙節，按槍砲彈藥刀械管
      制條例第八條第一項所謂之「製造」行為係指將槍枝材料
      組合成具殺傷力之槍枝，或將原不具殺傷力之槍枝改造成
      具殺傷力之槍枝而言，本件扣案原本槍枝之槍管，生鏽且
      有阻鐵，業經本院勘驗在卷（本院卷第四十頁反面），而
      槍管有阻鐵，自無殺傷力，被告將之換裝成無阻鐵之槍管
      ，經鑑定認有殺傷力，已如前述，是被告之行為，自屬將
      無殺傷力之槍枝改造成有殺傷力，當屬製造無訛，尚不因
      被告未使用工具，而解免罪責，是被告此部分所辯，亦不
      可採。
（四）被告辯稱：不知法律等語，然除有正當理由而無法避免者
      外，不得因不知法律而免除刑事責任，刑法第十六條定有
      明文，是被告所辯不知法律，依法亦不能持為免責之依據
      。
（五）辯護人辯稱：被告於警詢已供出槍來源為張超鈞，請函詢
      警方是否查獲，俾利依槍砲彈藥刀械管制條例第十八條減
      輕其刑乙節，按被告固於警詢稱：槍管來自張超鈞等語，
      惟亦稱：不知其年籍等語，因此，已難傳喚，而依本院前
      案紀錄表有關張超鈞者所示：雖有違反槍砲彈藥刀械管制
      條例案件，然或在九十三年間犯案，或於九十五年十一月
      一日立案偵查（本院卷第七十頁反面，第七二頁反面），
      時間均在被告上開警詢之前，因此，難認因被告之供述而
      查獲何案。綜上，被告所辯，均不可採，本件事證明確，
      被告犯行堪以認定。
二、核被告所為，係犯槍砲彈藥刀械管制條例第八條第一項未經
    許可製造可發射子彈具有殺傷力之改造玩具手槍罪。被告製
    造改造玩具手槍前，持有槍枝主要組成零件之槍管；製造改
    造玩具手槍後，持有改造玩具手槍之低度行為，均為製造之
    高度行為所吸收，均不另論罪。
三、原審以事證明確，適用刑事訴訟法第二百九十九條第一項前
    段，槍砲彈藥刀械管條例第八條第一項，刑法第十一條前段
    、第四十二條第三項前段、第三十八條第一項第一款，並審
    酌被告未經許可改造可發射子彈具有殺傷力之槍枝一支，對
    於他人之生命、身體安全具有威脅，對社會治安造成不安，
    犯罪後曾坦承犯行等一切情狀，判處被告有期徒刑伍年陸月
    ，併科罰金新臺幣拾貳萬元，罰金如易服勞役，以新台幣貳
    仟元折算壹日，並諭知扣案仿COLT廠CALIBER.25POCKET型半
    自動改造玩具手槍壹支（含彈匣壹個）（槍枝管制編號：00
    00000000號）沒收，並說明四部分不另為沒收諭知，認事用
    法量刑，均無不當，被告空言上訴，未提證據佐證，或執陳
    詞否認犯行，或認量刑太重，均無理由，應予駁回。
四、另扣案之工具、零件一批，即有阻鐵之槍管二支，其中一支
    ，是被告由原購入不具殺傷力之玩具手槍上卸下，另一支則
    是被告買入備用，然被告均無將該二槍管貫通用以製造槍枝
    之意；電鑽、鯉魚鉗、鉗子、三角銼刀各一支、鑽頭一包，
    均是被告之前從事鐵、木工時，所使用之工具；切割器、小
    鐵鎚各一支，則是被告分別購入用以修理家中水管、木工之
    用；銅條五小條，則是被告購入欲賠償其前所任職公司而剩
    餘之物；彈簧一條則是前開原不具殺傷力之玩具道具槍損壞
    送修後，剩餘之零件；刷條一支，係被告購入該原不具殺傷
    力之玩具槍時附贈，以上均為被告所有，但均未用以製造上
    開甲○○○等情，業據被告於警詢、檢察官訊問及原審審理
    時陳明；而上開刷條一支，雖曾用以擦拭上開業經改造之槍
    枝一次，亦據被告於原審審理時陳明，然此擦拭上開槍枝之
    行為，係於該槍枝業經改造完成後為之，難認該刷條係供本
    件被告改造上開槍枝時所用，且此刷條僅係用以「擦拭」該
    槍，並非用以「持有」該槍，亦非供被告持有上開槍枝時所
    用，以上又均無證據證明與本件製造、持有上開槍枝有關，
    均不得宣告沒收，附此敘明。
據上論斷，應依刑事訴訟法第三百六十八條，判決如主文。
本案經檢察官姜貴昌到庭執行職務。
中    華    民    國    97    年    1     月    18    日
                  刑事第十八庭審判長法  官  溫耀源
                                    法  官  陳健順
                                    法  官  周政達
以上正本證明與原本無異。
如不服本判決，應於收受送達後十日內向本院提出上訴書狀，其
未敘述上訴之理由者並得於提起上訴後十日內向本院補提理由書
（均須按他造當事人之人數附繕本）。
                                    書記官  莊昭樹
中    華    民    國    97    年    1     月    18    日
附錄：本案論罪科刑法條全文
槍砲彈藥刀械管制條例第8條
未經許可，製造、販賣或運輸鋼筆槍、瓦斯槍、麻醉槍、獵槍、
空氣槍或第4條第1項第1款所定其他可發射金屬或子彈具有殺傷
力之各式槍砲者，處無期徒刑或5年以上有期徒刑，併科新臺幣1
千萬元以下罰金。
未經許可，轉讓、出租或出借前項所列槍枝者，處5年以上有期
徒刑，併科新臺幣1千萬元以下罰金。
意圖供自己或他人犯罪之用，而犯前二項之罪者，處無期徒刑或
7年以上有期徒刑，併科新臺幣1千萬元以下罰金。
未經許可，持有、寄藏或意圖販賣而陳列第1項所列槍枝者，處3
年以上10年以下有期徒刑，併科新臺幣700萬元以下罰金。
第1項至第3項之未遂犯罰之。


司法院資訊處製作；財團法人民間司法改革基金會備份。
